【裁判字號】    92,金訴,28
【裁判日期】    920910
【裁判案由】    偽造有價證券等
【裁判全文】
臺灣臺中地方法院刑事判決                          九十二年度金訴字第二八號
    公  訴  人  臺灣臺中地方法院檢察署檢察官
    被      告  戊○○
    指定辯護人  本院公設辯護人  丙○○
右列被告因偽造有價證券等案件，經檢察官提起公訴（九十一年度偵字第一八二九五
號、第一九六七八號），本院判決如左：
    主  文
戊○○意圖供行使之用，而偽造有價證券，累犯，處有期徒刑壹年捌月。
發票人為陳甲○○，付款銀行為臺中商業銀行南屯分行，支票號碼：ＮＴＡ0000
000號，發票日期九十年六月十九日，面額壹拾壹萬元之偽造支票壹張，沒收。
    事  實
一、戊○○前於民國（下同）九十年間，因犯賭博案件，經本院以九十年度易字第二
    四八○號判處有期徒刑六月，經臺灣高等法院臺中分院以九十一年度易字第一三
    一號上訴駁回確定，於九十一年四月一日易科罰金執行完畢，詎仍不知悔改。緣
    戊○○之友人楊家誠（另案審理中），在不詳地點、時間，以不詳之價格向丁○○（通緝中，另案審結）購得，由丁○○於九十一年間某日，在臺中市○○區○○里○○路二十一之一號「快樂海釣場」辦公室，所竊取之發票人為陳甲○○，
    付款銀行為臺中商業銀行南屯分行，支票號碼：ＮＴＡ0000000號，其上
    已蓋用偽造「陳甲○○」印章之支票一張，楊家誠於九十一年五月十八日，在臺
    中市○○路與學府路口附近某不知名之網咖店內，將上揭蓋用偽造「陳甲○○」
    偽造印文之空白支票贈予戊○○。戊○○明知該支票為贓物，竟予以收受，且基
    於供行使之用之意圖，及意圖為自己不法之所有，於不詳時、地，向不知情，且
    真實姓名、年籍均不詳之友人佯稱其字不好看，而委由該名友人在上揭支票於金
    額部分填具新臺幣（下同）十一萬元，且書寫發票日為九十一年六月十九日，因
    而偽造完成上開屬於有價證券之支票後，再由戊○○自行在該張支票背面背書「
    游正宏」假名。於九十一年五月二十三日，持上揭偽造支票至臺中縣大肚鄉○○
    路○段七七○號，向乙○○調借現金，並以上揭其偽造完成之支票供作擔保，使
    乙○○陷於錯誤，予以扣除利息後，交付現金十萬七千元予戊○○。嗣因乙○○
    將支票交予其父陳隆志，陳隆志再轉交友人陳明煌將上開偽造之支票存入陳施甘
    名義之合作金庫北臺中分行，帳號000000000帳戶提示，遭臺中市票據
    交換所以掛失止付為由退票，並函送警方處理，因而查知上情。
二、案經陳甲○○、乙○○訴由臺中市警察局第二分局報告臺灣臺中地方法院檢察署
    檢察官偵查起訴。
    理  由
一、訊據被告戊○○對於右揭時、地，自楊家誠處取得上揭陳甲○○之支票，及委由
    不知情之不詳姓名、年籍之友人在上開支票就金額部分填具十一萬元，且書寫支
    票發票日為九十一年六月十九日，再由其在該支票以「游正宏」之假名背書，而
    於上揭時、地，持前開支票向告訴人乙○○借款等情不諱，核與告訴人陳甲○○
    於警詢及偵查中所指述之情節相符，且經告訴人乙○○於警詢、偵查及本院審理
    時指述綦詳。然被告辯稱：伊持該支票僅向告訴人乙○○借得四萬餘元，並未借
    得十萬七千元，因告訴人乙○○有先扣除楊家誠所積欠之款項云云。惟查：(1)告
    訴人乙○○於本院審理時指稱：其當時確實交付被告十萬餘元，楊家誠之前曾經
    用告訴人陳甲○○的支票，面額十四萬六千元的支票向其借款，之後被告才拿系
    爭支票來借款，所以被告借款時並未有扣掉楊家誠積欠其款項的部分，只有扣掉
    該張支票借款的利息（見本院九十二年七月二十三日訊問筆錄）等語；(2)又被告
    於本院審理時亦供稱：伊持前揭支票去向告訴人乙○○借款時，楊家誠並未與伊
    一同前往（見本院九十二年七月七日訊問筆錄），於偵查中曾供稱：伊之前否認
    支票背書「游正宏」是伊寫的，是為了避免該張支票與伊發生關係，因支票不是
    正當關係取得的，所以擔心會發生什麼問題，該張支票是楊家誠故意放在地上讓
    伊撿的，楊家誠說放在地上讓伊撿，到時候上法庭就說是撿到的，當時伊跟楊家
    誠說失業缺錢，他聽完後就說要給伊支票，但不要牽扯到他，所以把支票放在地
    上給伊撿（見偵查卷第七○頁）等語，且參以卷附之系爭支票，其支票面額為十
    一萬元，該支票後之背書為被告所書寫「游正宏」之假名乙情，則楊家誠當時既
    以將支票放在地上讓被告撿拾，並向被告陳稱不要將支票牽扯到其身上，衡情楊
    家誠豈可能再向被告要求，由被告將支票拿去向告訴人乙○○借款，並就借得之
    款項扣除楊家誠先前所借之款項？是告訴人乙○○所指稱，被告當時持支票來借
    款，其確實拿了十萬七千元給被告乙節，堪可採信，被告上開所辯，尚無足採認
    。此外，復有上開支票、退票理由單、臺中市票據換所九十一年七月十五日中市
    票交字第九一○八九一號函在卷可憑。本件事證明確，被告犯行洵堪認定，應予
    依法論科。
二、被告戊○○明知楊家誠所交付之上揭支票係來路不明之贓物，竟仍予收受，其所
    為係犯刑法第三百四十九條第一項收受贓物罪；又被告利用不知情之友人偽造前
    揭支票之行為，係犯刑法第二百零一條第一項之意圖供行使之用，而偽造有價證
    券罪；被告在上開支票背面偽造「游正宏」之署押一枚，背書後持以行使之行為
    ，則係犯刑法第二百十六條、第二百十條行使偽造私文書罪（最高法院七十年臺
    上字第二一六二號判例可資參照）；再被告以上開偽造之票據供作擔保，向告訴
    人乙○○借得十萬七千元之行為，係犯刑法第三百三十九條第一項之詐欺取財罪
    （最高法院八十八年臺上字第四一三六號判例參照）。被告利用不知情之不詳姓
    名、年籍友人偽造上揭支票之行為，為間接正犯。雖公訴人認被告與丁○○、楊
    家誠就行揭意圖供行使之用，而偽造有價證券犯行間，為共同正犯，然本件係楊
    家誠先向丁○○購入前揭蓋有發票人印章之空白支票後，楊家誠再另行將上開空
    白支票贈予被告，已詳如前述，則楊家誠僅單純將該支票贈予被告，係被告為向
    他人借款，因而起意偽造、行使該支票，是被告行使偽造該支票之犯行，應與楊
    家誠、丁○○無關，公訴人上揭所認，尚有誤會。被告偽造有價證券後，進而行
    使，該行使之輕度行應為偽造有價證券之重度行為吸收，又其偽造私文書復持以
    行使，偽造私文書之低度行為為高度之行使行為所吸收，均不另論罪。被告前揭
    所犯收受贓物、偽造有價證券、行使偽造私文書、及詐欺取財四罪間，有方法、
    結果之牽連關係，為牽連犯，應依刑法第五十五條牽連犯之規定，論以情節較重
    之偽造有價證券罪。公訴人雖漏未就被告在前揭支票偽造「游正宏」署押背書之
    部分起訴，然此部分與前揭經論罪科刑部分，具有牽連犯裁判上一罪之關係，本
    院自應予以審究。再被告前於九十年間，因犯賭博案件，經本院以九十年度易字
    第二四八○號判處有期徒刑六月，經臺灣高等法院臺中分院以九十一年度易字第
    一三一號上訴駁回確定，於九十一年四月一日易科罰金執行完畢等情，有臺灣臺
    中地方法院檢察署刑案資料查註紀錄表及臺灣高等法院被告全國前案紀錄表各乙
    份在卷足憑，被告五年以內再犯本件有期徒刑以上之罪，為累犯，應依刑法第四
    十七條規定加重其刑。而被告智慮淺薄，貪圖小利，一時短於思慮，致觸犯本案
    犯行，犯後坦承部分犯行，顯有悔意，且其偽造之支票僅一張，所得金額為十萬
    餘元，金額非鉅，對社會經濟尚未致造成重大影響，情輕法重，被告犯罪之情狀
    ，雖科以法定最低度之刑，猶嫌過重，爰依刑法第五十九條之規定，減輕其刑，
    並依法先加後減之。爰審酌被告收受楊家誠所交予之贓物，復又偽造告訴人陳甲○○名義之支票一張，再持以向告訴人乙○○借貸，足生損害於告訴人等，犯罪
    之動機係因一時失慮，貪圖利益，致犯本案，且念及被告犯後坦承大部分犯行，
    態度尚稱良好意等一切情狀，量處如主文所示之刑，以資懲儆。
三、至偽造之發票人為陳甲○○，付款銀行為臺中商業銀行南屯分行，支票號碼：Ｎ
    ＴＡ0000000號，發票日期九十年六月十九日，面額十拾一萬元之支票一
    張，應依刑法第二百零五條諭知沒收。被告於前開支票上偽造「游正宏」名義之
    署押部分，因支票本身業經諭知沒收，本院爰不再就偽造署押部分另行諭知沒收
    ，併此敘明。
四、至被告丁○○部分，俟其到案後另行審結，末此敘明。
據上論斷，應依刑事訴訟法第二百九十九條第一項前段，刑法第二百零一條第一項、
第二百十六條、第二百十條、第三百三十九條第一項、第三百四十九條第一項、第五
十五條、第四十七條、第五十九條、第二百零五條，罰金罰鍰提高標準條例第一條前
段，判決如主文。
中      華      民      國    九十二    年      九      月      十      日
                                     臺灣臺中地方法院刑事第六庭
                                         法  官  劉麗瑛
右正本證明與原本無異。
如不服本判決，應於送達後十日內向本院提出上訴狀（須附繕本），上訴於臺灣高等
法院臺中分院。
                                        書記官
中      華      民      國    九十二    年      九      月      十      日
附錄論罪科刑法條
中華民國刑法第二百零一條
意圖供行使之用，而偽造、變造公債票、公司股票或其他有價證券者，處三年以上十
年以下有期徒刑，得併科三千元以下罰金。
行使偽造、變造之公債票、公司股票或其他有價證券，或意圖供行使之用，而收集或
交付於人者，處一年以上七年以下有期徒刑，得併科三千元以下罰金。
中華民國刑法第二百一十六條
行使第二百十條至第二百十五條之文書者，依偽造、變造文書或登載不實事項或使登
載不實事項之規定處斷。
中華民國刑法第二百一十條
偽造、變造私文書，足以生損害於公眾或他人者，處五年以下有期徒刑。
中華民國刑法第三百三十九條第一項
意圖為自己或第三人不法之所有，以詐術使人將本人或第三人之物交付者，處五年以
下有期徒刑、拘役或科或併科一千元以下罰金。
中華民國刑法第三百四十九條第一項
收受贓物者，處三年以下有期徒刑、拘役或五百元以下罰金。


司法院資訊處製作；財團法人民間司法改革基金會備份。
